【裁判字號】    89,交訴,43
【裁判日期】    891122
【裁判案由】    
【裁判全文】
臺灣基隆地方法院刑事判決                          八十九年度交訴字第四三號
    公  訴  人  臺灣基隆地方法院檢察署檢察官
    被      告  乙○○
    選任辯護人  張質平律師
右列被告因業務過失致死案件，經檢察官提起公訴 (八十九年度偵字第二六三九號)
，本院判決如左：
    主  文
乙○○從事業務之人，因業務上之過失致人於死，處有期徒刑壹年。
    事  實
一、乙○○係基隆客運股份有限公司（下稱基隆客運）司機，擔任營業大客車駕駛工
    作，為從事業務之人。民國八十九年六月二十日晚間七時十分許，乙○○駕駛基
    隆客運車號ＦＩ－三四七號之營業大客車，由基隆市○○路出發，右轉孝二路欲
    直行往三十一號橋方向行駛，車身跨越第三車道及第四車道之間。乙○○於行經
    孝二路六十六號前時，原應注意汽車行駛時，駕駛人應注意車前狀況及兩車併行
    之間隔，並隨時採取必要之安全措施，而依當時情形，又無不能注意之情事，竟
    疏未注意與在其左側騎乘車號ＧＰＮ－五六九號重型機車之許享全保持安全距離
    ，致其所駕駛之大客車左側車身與許享全騎乘之機車右把手發生擦撞，使許享全
    人車倒地，許享全並遭大客車左後車輪輾壓胸背部，導致出血性休克、胸腹腔內
    出血，經送醫後延至當日晚間八時許不治死亡。
二、案經基隆市警察局第一分局報請台灣基隆地方法院檢察署檢察官相驗後自動檢舉
    偵查起訴。
    理  由
一、訊據被告乙○○對於在上開時、地，其所駕駛之大客車後輪碾過被害人許享全之
    事實，固直承不諱，惟否認有何業務過失致死犯行，辯稱：許享全所騎乘之機車
    ，係因閃避計程車煞車失控而滑倒，被告係處於猝不及防之情形下而輾壓許享全
    ，並無過失可言云云。
二、經查：
    （一）被告所駕駛之ＦＩ－三四七號營業大客車，依警繪現場圖所示，該車斜停
          於孝二路第三車道，左前輪距離第三與第四車道間之車道線約一‧一公尺
          ，左後輪距離車道線則為０‧八公尺，左後輪距離血跡處十四‧六公尺，
          車頭朝南，機車刮地痕長約三‧四公尺，刮地痕起點距離車道線約０‧四
          公尺，終點距離車道線約０‧三公尺，血跡至刮地痕約一‧五公尺，當時
          天候為晴天，夜間有照明且視線清楚，道路為柏油路面且路面乾燥等情，
          有道路交通事故調查報告表及照片多張在卷可稽。另依證人即在場目睹車
          禍發生情形之甲○○於警訊時證稱：「當時我是搭乘計程車在孝二路六十
          六號前下車，看見基隆客運營業大客車沿孝二路直行，而在外側車道左後
          車身與一部重機車發生擦撞，便馬上打『一一九』報警。當時我沒看見營
          業大客車左後車輪往死者許享全身上碾過，但目睹該車左後側與重機車發
          生擦撞，而後重機車倒地，死者許享全倒地等待救護送醫。當時雙方時速
          均很慢，約二、三十公里左右。」另於偵查中證稱：「六月二十日晚上七
          點十分，我搭計程車在孝二路下車，已經下計程車，就看到公車走孝二路
          要往三十一號橋。機車與公車同一方向，公車在內側車道，機車在外側車
          道，我看到時機車與公車已經相撞了。公車司機坐的那一邊，大概是右後
          輪（應為左後輪）前方大約一公尺的位置撞到機車的車身，機車就往外側
          倒，我猜想公車一定會碾過機車騎士，我不敢看，等我過了幾秒鐘把手放
          下來之後，機車騎士已倒在地上，公車已往前行駛約十公尺。公車司機在
          撞到人之後仍然往前走，我大喊司機，叫司機下車，司機便下車。我沒有
          看到什麼計程車，我已經下車還走了兩步，才看到兩車相撞。」又於本院
          審理時到庭證稱：「當天我是在孝二路下車，面向基隆港區，肇事的基隆
          客運大巴士在我計程車的後面，我當時正好看到有車禍發生。當時我下車
          是自計程車的右門下車後，往後面走約三步路，就看到基隆客運與機車的
          把手有擦撞。當時機車騎士就倒在客運車的後輪附近，當時客運車還往前
          行駛，我還去叫客運司機停車。當時機車是行駛於孝二路第四車道，客運
          車是行駛於介於第三、第四車道的中間行駛，當時雙方的車速都不是很快
          。」各等語（分別見警訊筆錄、八十九年度相字第二０三號偵查卷第二十
          頁、八十九年十月十三日本院訊問筆錄）。應可認定係被告駕駛大客車，
          行駛於孝二路第三及第四車道間，未注意與被害人所騎乘之機車保持必要
          之安全間隔，兩車因而發生擦撞後，被害人倒地而為大客車左後輪輾過。
    （二）被告雖辯稱證人甲○○所為證詞前後不一，且被害人所騎乘之機車，係因
          閃避計程車而失控滑倒，並滑至公車底而遭輾壓，其死亡並非被告之過失
          行為所致云云。惟查證人甲○○上開三次證詞，並無任何矛盾之處，其在
          孝二路六十六號前第四車道，自計程車之右側車門下車，往回走約三步後
          ，面向基隆港區，目睹大客車與機車發生擦撞，除證人所搭乘之計程車在
          其身後之外，在其前方之現場並無其他計程車，亦無任何車輛阻礙其視線
          ，且甲○○下車之後已走了三步，始看見機車與大客車發生擦撞，則被害
          人所騎乘之機車，亦非為閃避甲○○搭乘之計程車而滑倒之事實，應堪認
          定（甲○○於偵查中所稱公車在內側車道，機車在外側車道，應係指公車
          在第三車道，佔用部分第四車道，機車則在第四車道）。又被害人所騎乘
          之機車，其右邊把手與被告所駕駛之大客車左側車身擦撞，如擦撞情形輕
          微，未必定會在機車把手或大客車車身留下擦撞痕跡。且被害人於機車與
          大客車發生擦撞之後，因機車失控先向左偏，再往右側傾斜滑倒，亦非不
          可能。被告辯稱機車與公車擦撞，依反作用力之原理，被害人應向左側傾
          倒，而機車右把手與公車均無擦撞痕跡，被害人之傷勢均集中於右側，應
 非兩車擦撞所引起云云，委無可採。至警繪現場圖中煞車痕與機車刮地痕
          併排存在，與常理不符，該煞車痕應非機車煞車所致，且依卷附照片顯示
          ，該煞車痕與公車輪胎之形狀亦不相符，顯然該煞車痕應與本案無關，附
          此敘明。
    （三）被害人許享全因本件車禍受傷死亡，經檢察官督同法醫相驗屬實，有相驗
          筆錄、相驗屍體證明書、驗斷書、照片多張在卷可證。按汽車行駛時，駕
          駛人應注意車前狀況及兩車併行之間隔，並隨時採取必要之安全措施，道
          路交通安全規則第九十四條第三項定有明文。被告駕車自應注意上開規定
          ，且依當時情形並無不能注意之情事，竟未注意前開規定因而肇事，致許
          享全受傷死亡，足認被告具有過失，且其過失行為與被害人之死亡間有相
          當因果關係存在，事證明確，被告犯行應堪認定。
三、被告係營業大客車司機，擔任營業大客車駕駛工作，為從事業務之人，其因業務
    上之過失致人於死，核其所為，係犯刑法第二百七十六條第二項之業務過失致人
    於死罪。爰審酌被告過失程度、所生損害及犯罪後迄未與被害人家屬達成和解賠
    償損害等一切情狀，量處如主文所示之刑。
據上論斷，應依刑事訴訟法第二百九十九條第一項前段、刑法第二百七十六條第二項
、罰金罰鍰提高標準條例第一條前段，判決如主文。
本案經檢察官周慶華到庭執行職務
中    華    民    國      八十九      年    十一      月     二十二     日
                                      臺灣基隆地方法院交通法庭
                                          法  官  陳 培 仁
右正本證明與原本無異。
對於本件判決如有不服，應於收受送達後十日內，向本院提出上訴書狀，上訴於臺灣
高等法院，並按他造當事人之人數附具繕本。
                                          書記官  施 鴻 均
中    華    民    國      八十九      年    十一      月     二十九     日
附錄論罪法條
刑法第二百七十六條第二項：
從事業務之人，因業務上之過失犯前項之罪者，處五年以下有期徒刑或拘役，得併科
三千元以下罰金。


司法院資訊處製作；財團法人民間司法改革基金會備份。
